臺灣高雄地方法院刑事判決　　　　　　100年度訴緝字第138號
公　訴　人　臺灣高雄地方法院檢察署檢察官
被　　　告　周慶盛
指定辯護人　本院公設辯護人陳信凱
上列被告因毒品危害防制條例案件，經檢察官提起公訴（94年度
偵字第12350號）及移送併案審理（94年度偵字第16455號），本
院判決如下：
    主  文
周慶盛販賣第二級毒品，累犯，處有期徒刑伍年，扣案第二級毒
品甲基安非他命壹包（含包裝塑膠袋壹個，驗後淨重玖捌柒點伍
柒公克）沒收銷燬，扣案販毒所得新臺幣伍拾萬元、NOKIA 廠
牌行動電話壹支（銀色，不含0000000000號門號卡）
，均沒收。
    事  實
一、周慶盛前因偽造文書案件，經臺灣高等法院台中分院以民國
    86年度上訴字第926號判決判處有期徒刑2年，經最高法院以
    87年度台上字第3091號駁回上訴確定，入監服刑後於90年3
    月22日假釋出監，於90年8 月25日縮刑期滿假釋未經撤銷而
    視為執行完畢。詎其明知甲基安非他命係屬第二級毒品，不
    得持有及販賣，仍意圖營利，基於販售第二級毒品甲基安非
    他命之犯意，於94年5 月27日前某日，欲購買毒品甲基安非
    他命之蔡宏政（另案經本院通緝中）以其使用之0000000000
    號行動電話撥打周慶盛持用之0000000000號行動電話，聯絡
    以新臺幣（下同）53萬元之代價，向周慶盛購買重量1 公斤
    之第二級毒品甲基安非他命。周慶盛應允後，即於94年5 月
    27日某時許，在高雄市○○路某巷口，以52萬元，向真實姓
    名不詳綽號「牛仔」之成年男子販入第二級毒品甲基安非他
    命1包（含包裝塑膠袋1個，驗前淨重987.65公克、驗後淨重
    987.57公克），旋攜帶上開毒品甲基安非他命至前與蔡宏政
    約定之高雄市○○○路133巷巷口會面交易；嗣於同（27 ）
    日13時40分許，在上址巷口，周慶盛將上開毒品甲基安非他
    命交付蔡宏政，並收取蔡宏政交付之價金53萬元，而販賣第
    二級毒品甲基安非他命予蔡宏政牟取1 萬元之利益後，為警
    當場查獲。並扣得第二級毒品甲基安非他命1 包（含包裝塑
    膠袋1 個，驗後淨重987.57公克）、販賣毒品所得現金53萬
    元及周慶盛所有供聯絡販毒所用之NOKIA廠牌行動電話1支（
    銀色）。
二、案經海岸巡防署南部地區巡防局高雄市機動查緝隊移請臺灣
    高雄地方法院檢察署檢察官偵查起訴，及移送併案審理。
    理  由
一、按被告以外之人於審判外之陳述，雖不符刑事訴訟法第159
    條之1至第159條之4 之規定，然若當事人於審判程序中同意
    作為證據，法院審酌該言詞陳述或書面陳述作成時之情況，
    認為適當者，亦得為證據；又當事人、代理人或辯護人於法
    院調查證據時，知有刑事訴訟法第159條第1項不得為證據之
    情形，而未於言詞辯論終結前聲明異議者，視為有前項之同
    意，同法第159條之5定有明文。此立法意旨在於傳聞證據未
    經當事人之反對詰問予以核實，原則上先予排除。惟若當事
    人已放棄反對詰問權，於審判程序中表明同意該等傳聞證據
    可作為證據；或於言詞辯論終結前未聲明異議，基於尊重當
    事人對傳聞證據之處分權，及證據資料愈豐富，愈有助於真
    實發見之理念，且強化言詞辯論主義，使訴訟程序得以順暢
    進行，上開傳聞證據亦均具有證據能力。查本案公訴人、被
    告及辯護人於本院審理中對於本判決以下引用之證據資料，
    其中屬於傳聞證據部分均未爭執其證據能力，本院審酌該等
    證據作成時之情況，認為並無不適當者，依上開說明，均認
    應有證據能力。
二、前開犯罪事實，迭據被告周慶盛於警詢、偵查及本院審理中
    均坦承不諱（見警卷第3至4頁、94年偵字第12350號卷第7至
    8 頁、本院訴緝卷第55頁），核與證人即蔡宏政於警詢及偵
    查中證述：以電話聯絡向被告周慶盛購買扣案之第二級毒品
    甲基安非他命，為警查獲時已將價金53萬元交付予被告周慶
    盛等情相符（警卷第7至8頁、上開偵字卷第17、18頁），復
    有通聯紀錄在卷可稽（本院訴字卷第84至97頁、證物袋），
    及第二級毒品甲基安非他命1包（含包裝塑膠袋1個，驗後淨
    重987.57公克）、現金53萬元、被告所有供販毒犯罪聯絡用
    之NOKIA廠牌行動電話1支（銀色）扣案可資佐證。又扣案之
    白色晶體1 包，經送鑑定結果，檢出含第二級毒品甲基安非
    他命成分（含包裝塑膠袋1 個，驗前淨重987.65公克，驗餘
    淨重987.57公克），純度約為94.1%，經換算純質淨重929.3
    8公克（987.65×94.1%＝929.38，小數點第3位以下4捨5 入
    ）等情，亦有內政部警政署刑事警察局94年8 月17日刑鑑字
    第0940094338號鑑定書在卷可稽（本院訴字卷第51頁）。足
    認被告前揭自白與事實相符，堪予採信。至卷存高雄醫學大
    學附設中和紀念醫院檢驗報告1 紙（本院訴字卷第50頁），
    僅註明驗前、驗後毛重，並未測得實際淨重，難認精確，故
    無可採，附此敘明。再政府對於查緝施用、轉讓及販賣毒品
    無不嚴格執行，且販賣毒品罪更係重罪，設若無利可圖，衡
    情一般持有毒品者，當不致輕易將持有毒品交付他人；且本
    案被告販賣毒品予蔡宏政，從中賺取1 萬元牟利乙節，業據
    被告於偵查及本院審理中供明在卷（上開偵卷第7 頁、本院
    訴緝卷第56頁），是被告販賣毒品賺取差額以營利之主觀意
    圖，洵堪認定。綜上，事證明確，被告前揭犯行，應堪認定
    。
三、新舊法比較：
  (一)被告行為後，刑法業於94年2月2日修正公布、95年7月1日施
    行。惟新法第2條第1項之規定，係規範行為後法律變更所生
    新舊法律比較適用之準據法，本身並不生新舊法比較問題，
    故於新法施行後，應適用新法第2條第1項之規定，為「從舊
    從輕」之比較（最高法院95年度第8 次刑事庭會議決議參照
    ）。又現行刑法第2條第1項規定：「行為後法律有變更者，
    適用行為時之法律。但行為後之法律有利於行為人者，適用
    最有利於行為人之法律」。被告曾犯如事實欄所示之罪，經
    執行完畢後5 年內，故意再犯本件有期徒刑以上之罪，不論
    依修正前、後之刑法第47條規定，均構成累犯，對被告而言
    並無有利或不利之情形，自不生新舊法比較之問題。
  (二)又被告行為後，毒品危害防制條例業於98年5 月20日修正公
    布、同年5月22日施行，茲比較新舊法如下：
  1.修正前該條例第4條第2項規定：「製造、運輸、販賣第二級
    毒品者，處無期徒刑或7年以上有期徒刑，得併科新臺幣700
    萬元以下罰金」；修正後同條例第4條第2項規定：「製造、
    運輸、販賣第二級毒品者，處無期徒刑或7 年以上有期徒刑
    ，得併科新臺幣1,000 萬元以下罰金」。是就販賣第二級毒
    品法定刑罰金部分已為提高，修正後之規定並未較有利於被
    告，而以修正前即行為時之法律對被告較有利。
  2.修正前該條例第17條規定：「犯第4條第1項至第4項、第5條
    第1項至第4項前段、第6條第1項至第4項、第7條第1項至第4
    項、第8條第1項至第4項、第10條或第11條第1項、第2 項之
    罪，供出毒品來源，因而破獲者，得減輕其刑」；修正後同
    條例第17條則規定：「犯第4條至第8條、第10條或第11條之
    罪，供出毒品來源，因而查獲其他正犯或共犯者，減輕或免
    除其刑。犯第4條至第8條之罪於偵查及審判中均自白者，減
    輕其刑」。修正後第17條增訂第2 項「於偵查及審判中自白
    者減輕其刑」之規定，自對被告較為有利。
  3.修正前毒品危害防制條例第11條第2項、第4項規定：持有第
    二級毒品者，處2年以下有期徒刑、拘役或新臺幣5萬元以下
    罰金；持有毒品達一定數量者，加重其刑至2分之1，其標準
    由行政院定之。行政院於93年1月7日訂定之「轉讓持有毒品
    加重其刑之數量標準」，其第2條第1項第2 款規定：轉讓、
    持有第二級毒品淨重10公克以上，加重其刑至2分之1。惟修
    正後毒品危害防制條例於第11條第4 項規定：持有第二級毒
    品純質淨重20公克以上者，處6月以上5年以下有期徒刑，得
    併科新臺幣70萬元以下罰金。兩者相互比較，則就持有第二
    級毒品純質淨重10公克以上之行為，新法之規定並未較有利
    於被告。
  4.綜上修正前後條文之比較，以被告行為後即現行之毒品危害
    防制條例規定較有利於被告，依現行刑法第2條第1項但書之
    規定，自應整體適用現行毒品危害防制條例相關規定予以論
    處。
四、核被告周慶盛所為，係犯毒品危害防制條例第4條第2項之販
    賣第二級毒品罪。被告意圖營利販入第二級毒品後，復行賣
    出，僅成立一個販賣罪（最高法院98年度臺上字第7225號判
    決意旨參照）；又其持有第二級毒品甲基安非他命純質淨重
    雖達20公克以上（依前開內政部警政署刑事警察局鑑定書驗
    前淨重987.65公克，純度94.1%，經換算純質淨重929.38 公
    克，已如上述），然其持有後進而販賣，持有之低度行為已
    為販賣之高度行為所吸收，不另論罪。另按運輸毒品罪，所
    謂「運輸」，係本於運輸意思而搬運輸送而言，須基於此意
    圖，而為搬運輸送之行為，始成立運輸毒品罪；若係為單純
    持有而零星持送，如無運輸之認識或意圖，即不能論以該罪
    （最高法院95年度台上字第5268號、98年度台上字第3007號
    意旨參照）。本件起訴事實雖記載：被告販入毒品甲基安非
    他命後，以其使用之車牌號碼ZU-2 487號自用小客車載運至
    與蔡宏政約定之高雄市○○○路133 巷巷口等情，然被告係
    基於販賣第二級毒品之意圖，於向他人販入毒品甲基安非他
    命後，短暫運送至約定地點與蔡宏政交易，主觀上難謂有運
    輸毒品之認識及意圖，參照上開說明，無從論以該罪，附此
    說明。至移送併辦部分雖未經檢察官提起公訴，惟與上開論
    罪科刑部分為同一事實，自屬起訴之範圍，本院應併予審判
    。被告曾有如事實欄所示之前科紀錄，有卷附之臺灣高等法
    院被告前案紀錄表可稽，其於有期徒刑執行完畢後5 年內，
    故意再犯本件如附表所示有期徒刑以上之罪，為累犯，應依
    刑法第47條第1 項規定加重其刑。被告已於偵查及審判中均
    自白上開販賣第二級毒品之罪，業如前述，應依毒品危害防
    制條例第17條第2 項規定減輕其刑；並依法先加後減之。爰
    審酌被告明知甲基安非他命屬第二級毒品，為違禁物，危害
    人體健康，竟為一己私利，販賣具成癮性、濫用性、侵害性
    之甲基安非他命圖利，助長毒品氾濫，戕害他人身心健康，
    嚴重影響社會治安，行為實有可議，惟念其已坦承犯行，犯
    後態度良好，復酌以其販賣毒品之數量甚鉅、犯罪所得非微
    ，然販賣次數僅1 次，及其犯罪動機、目的、手段、生活狀
    況、智識程度等一切情狀，認公訴人未慮及修正後毒品危害
    防制條例第17條第2項減刑規定，具體求處有期徒刑8年，尚
    屬過重，應以量處如主文所示之刑為適當，藉資儆懲。至本
    案被告經宣告之刑既已逾有期徒刑1年6月，依中華民國九十
    六年罪犯減刑條例第3條第1項第7 款規定，不得予以減刑，
    附此敘明。
五、關於沒收：
    扣案甲基安非他命1包（含包裝塑膠袋1個，驗後淨重987.57
    公克），係查獲之第二級毒品，該等毒品外覆之包裝塑膠袋
    1 個，因沾黏毒品甲基安非他命無法析離，亦應視同第二級
    毒品，均應依毒品危害防制條例第18條第1 項前段之規定宣
    告沒收銷燬。查扣之現金53萬元，係本案被告販賣第二級毒
    品之所得，應依毒品危害防制條例第19條第1 項規定宣告沒
    收。扣案之NOKIA廠牌行動電話1支（銀色），係被告所有供
    聯絡上開販賣毒品犯罪所用之物，已據被告於警詢中供明在
    卷（警卷第4頁），應依毒品危害防制條例第19條第1項之規
    定宣告沒收；至其內裝之0000000000號門號卡，非被告所有
    之物，有遠傳資料查詢1 紙在卷可稽（本院訴緝卷第50頁）
    ，無從宣告沒收，併予敘明。至其餘扣案物品，均查無證據
    證明與本案犯罪有何關涉，爰均不予宣告沒收，附此說明。
據上論斷，應依刑事訴訟法第299條第1項前段，毒品危害防制條
例第4條第2項、第17條第2項、第18條第1項前段、第19條第1 項
，刑法第2條第1項但書、第11條、第47條第1項，判決如主文。
本案經檢察官蕭擁溱到庭執行職務。
中    華    民    國   100    年    11    月    22    日
                刑事第十一庭  審判長法  官  李代昌
                                    法  官  林正忠
                                    法  官  林韋岑
以上正本證明與原本無異。
如不服本判決應於收受判決後10日內向本院提出上訴書狀，並應
敘述具體理由。其未敘述上訴理由者，應於上訴期間屆滿後20日
內向本院補提理由書(均須按他造當事人之人數附繕本)「切勿逕
送上級法院」。
中    華    民    國  100    年    11    月    22    日
                                書記官  黃旭淑
【附錄本判決論罪科刑法條】
毒品危害防制條例第4條第2項：
製造、運輸、販賣第二級毒品者，處無期徒刑或7年以上有期徒
刑，得併科新臺幣1千萬元以下罰金。